最　高　行　政　法　院　判　決　　　　　　　　　九十一年度判字第一一六八號
　　再 審原 告　甲○○
　　再 審被 告　財政部臺灣省北區國稅局
　　代　表　人　林吉昌
右當事人間因綜合所得稅事件，再審原告對本院中華民國八十八年六月二十四日八十
八年度判字第二八○○號判決提起再審之訴。本院判決如左：
　　主  文
再審之訴駁回。
再審訴訟費用由再審原告負擔。
　　事  實
緣再審原告民國八十二年度綜合所得稅結算申報，再審被告以其漏報取自國防部中山
科學研究院（以下簡稱中科院）之薪資所得計新台幣（下同）四七五、三四四元，乃
核定補徵稅額四四、三六七元。再審原告不服，申經復查，未准變更，提起訴願、再
訴願，遞遭決定駁回，提起行政訴訟，經本院以八十八年度判字第二八○○號（下稱
原判決）判決駁回。再審原告不服，主張原判決有行政訴訟法第二百七十三條第一項
第一款、第九款（相當於修正前行政訴訟法第二十八條第一款、第七款）之再審事由
，提起再審之訴。茲摘兩造訴辯意旨如次：
再審原告起訴意旨略謂︰一、稅捐稽徵法第一條之一但書規定有利於納稅義務人者，
對於尚未核課確定之案件適用之。稅捐稽徵法第一條之一明定：「財政部依本法或稅
法所發布之解釋函令，對於據以申請之案件發生效力。但有利於納稅義務人者，對於
尚未核課確定之案件適用之。」是以財政部稅制委員會於七十九、八十三、八十七年
度所出版各年度所得稅法令彙編及八十六年稅捐稽徵法令彙編中，財政部七十九年十
月十八日台財稅第000000000號函、八十三年八月三十一日台財稅第八三一
六○七六六一號函、八十七年九月二十一日台財稅第八七一九六五三六六號函、八十
六年七月十一日台財稅第八六一○七○○六九號函皆再三對全國人民揭示：「本部及
各權責機關在民國某年某月某日前發布所得稅釋示函令，凡未編入該各年度版之所得
稅法令彙編中，自民國七十九年十一月五日、八十三年十月一日、八十六年八月一日
、八十七年十月一日起，非經本部重行核定，一律不再援引適用。」，經再審原告詳
查各該年度版之所得稅法令彙編，皆未列入財政部六十八台財稅第三八五○一號函、
行政院八十四年台八十四財第三七○○七號函，依上開各函示之意旨，應為無效之函
示，必經各權責機關重新核定後，始重新生效，就稅捐稽徵法第一條之一之立法旨意
，對據以申請案件發生效力，且為對納稅義務人有利者，應適用之，故財政部（六八
）台財稅第三八五○一號函及行政院八十四年台八十四財第三七○○七號函對中科院
非軍職人員無拘束力，政府機關施政最忌反覆無常，憲法層次的「禁反言」原則，具
有拘束立法、司法、行政三者之效力。二、所得稅法第四條第八款於五十二年修訂公
布施行，稅捐稽徵機關理應於五十五年中科院創立時，據以主張中科院非軍職人員所
領「品位加給或技術加給」為應稅所得，方無職，行政疏失之責任發生。卻遲至六
十八年方在檢舉人檢舉下，才匆匆以（六八）台財稅第三八五○一號函徵免原則，以
「如係、如屬」等關鍵詞授權中科院自行認定「品位加給、技術加給」為合於所得稅
法第四條第八款之免納所得稅之研究補助費，且行政院、國防部、中山科學研究院基
於國防武器自主研發政策需要，並未示知員工知悉財政部八十五年十二月五日發文台
財稅第八五一九二八○九一號函引國防部八十五年十月九日珍琥字第二五二六號函文
。且財政部雖發函給國防部後，歷經十四載，卻無進一步具體作為，實在難以令人相
信，唯一合理的解釋，就是配合歷任行政院長的國防武器自主研發的政策，所增進公
共利益實遠大於「品位加給或技術加給」稅課利益，是以中科院非軍職人員之「品位
加給及技術加給」的免稅權利是執行國家基本國策所獲得的人民之其他自由與權利，
合於憲法第二十二條及第二十三條，且與促進產業升級條例同違合於租稅優惠獎勵原
則之定義：「租稅優惠者在於具有相同負擔能力，為誘導其某一特定行為，以違反量
能原則創造租稅特權取得租稅利益，是以租稅優惠之憲法審查標準在於目的所獎勵誘
導之行為與手段租稅特權間是否符合比例原則，基於此原則（憲法第二十三條）及憲
法第一百六十六條、第一百六十七條及憲法增修條文第十條基本科學研究發展國策，
即以誘導激發中科院非軍職人員自主防衛武器的原創力，以最高行政裁量權核予「品
位加給或技術加給」為免稅待遇，何況就所得稅法第四條第八款前段、稅捐稽徵法第
一條之一及四十八條之三的立法本意，及所得稅法令彙編、稅捐稽徵法令彙編首揭各
函示之意旨下，中科院員工及一般人民皆已相信其為「品位加給及技術津貼」實質免
稅的既存法秩序之存在，實已擁有「信賴保護原則」之適用；鈞院對中科院數百份判
決理由書中，皆指明「信賴保護原則」，係指人民信賴政府機關之決定，就其生活關
係已有適當之安排，應給予保護或給予合理補償而言。三、監察院在（八五）院台財
字第二四五七號函中，亦調查指出桃園縣稅捐稽徵處大溪分處於八十年四月八日回復
檢舉納稅義務人，亦認為「研究加給、技術加給」係政府為獎勵科技人員研究工作之
補助費，而北區國稅局於八十二年四月十五日北區國稅三第八二○○七三○號函認「
品位加給及技術津貼」可否適用所得稅法第四條第八款，亦有疑義，應採不溯及既往
原則。所以本案未納稅，非可歸責於納稅義務人，又監察院分別於八十七年十一月二
十日以（八七）院台財字第八七二二○○五八○號、及同年十二月二十二日（八七）
院台財字第八七二二○○六五八號函亦表明對中科院非軍職員工之處置顯非公平，而
係對中科院及稅捐機關之行政疏失所致，就桃園縣稅捐稽徵處大溪分處於八十年四月
八日之函覆檢舉當事人之函，中科院非軍職員工主觀上並無違章漏稅之故意，應享有
「信賴保護原則」。四、李前總統於八十五年五月八日在中常會指責：「中科院之補
稅問題，五年前就已發生，也交代了很多次，但相關單位都沒果斷解決問題，到底是
誰的錯，要徹底去了解，如果是政府的錯，政府應該負責加以解決，錢應該由政府支
出。」（八十五年五月九日聯合報刊載）。又於八十四年十月十二日在國軍軍事會議
中裁示：「中科院非軍職員工所領之品位加給及技術津貼所得稅追繳案，財稅單位對
於法律之引用不宜因時而異，以溯及既往方式追課亦有不妥，本案涉及人數眾多，波
及層面甚廣，其可能衍生相關之社會問題應予重視，希行政院相關單位重視，儘速妥
善處理，以免影響政府威信及當事人權益。」（行政院秘書長台八十四財字第三七○
○七號函）。五、八十七年十月十二日工商時報第四版刊出記者就中科院非軍職員工
所得稅行政訴訟事件，訪問最高行政法院鍾曜唐院長，鍾院長建議應由財政、國防兩
部協商解決，由此可知本案所得稅追補繳案，錯不在員工。六、按中科院於八十三年
以前所開具之扣繳憑單上所添載之扣繳義務人為院長劉曙晞上將，但中科院於八十五
年二月十二日補寄已退休或現職員工有關「品位加給或技術津貼」之扣繳憑單上所添
記之扣繳義務人竟是已離職他調多時之前主計處長周和漢與陳榮讚兩人，經查證兩人
皆言中科院其時之主計處長吳俊勢少將皆未徵詢兩人之同意，即擅自用其二人之名義
補發此一有違法理之扣繳憑單，而具有調查權之稅捐機關，竟以此不合法補發之扣繳
憑單圍補稅依據，不得以非法手段所獲得之證據，為課人民納稅義務之證據法則限制
。試問如無扣繳憑單客觀平實記載所得應稅金額，則稅捐稽徵機關與納稅義務人之糾
紛將永無寧日。而鈞院認為不以扣繳憑單之有無作為課稅之唯一依據，亦有待商榷，
而周和漢、陳榮讚與吳俊勢等人以奉命行事為由，請求國家賠償，則屬另一事。七、
本案經鈞院認定「品位加給或技術津貼」為中科院非軍職員工之薪資所得，必定要補
徵所得稅，則中科院非軍職員工自五十五年成立至八十四年十二月底止，退休離職員
工不少，即可向國防部暨中科院請求補發全額退休金差額，將使國庫損失甚鉅，且對
於去逝之員工其欠稅如何處理，退休金之差額是否其家屬亦可要求追補，故本案應以
憲法第十五條、第二十二條、第二十三條、及所得稅法第四條第八款前段、稅捐稽徵
法第一條之一、第四十八條之三、所得稅法令彙編首揭三函、稅捐稽徵法令彙編首揭
函示、桃園縣稅捐稽徵處大溪分處八十年四月八日函復檢舉人之函暨長達二十八年之
實質免稅所成之既存法律秩序，以及「信賴保護原則」「比例原則」等憲法層次相一
致之倫理價觀之原則來審慎判決。請行言詞辯論及命中科院為訴訟參加，並請求廢棄
原判決、撤銷一再訴願決定及原處分等語。
再審被告答辯意旨略謂：一、按「左列各種所得，免納所得稅，．．．八、中華民國
政府或外國政府、國際機構，教育、文化、科學研究機關、團體、或其他公私組織，
為獎勵進修、研究或參加科學或職業訓練而給與之獎勵金及研究、考察補助費等。但
受領之獎學金或補助費，如係為授與人提供勞務所取得之報酬，不適用之。」「一、
凡依職級按月定額發給者，應屬各該研究人員之薪資所得，應於給付時應依法辦理扣
繳，所得人並應於年度結算申報時合併申報課稅。二、如係按研究計畫個案給付、並
非通案按職級按月給付者，則為研究補助費，依法可免納所得稅。三、如屬第一種情
形，中科院以往未依法扣繳，所得人以往年度亦未申報納稅者，應即請中科院轉知各
所得人自行向稽徵機關補報並補繳應納稅款，可免予處罰，自六十九年一月起，中科
院應於給付時依法扣繳，所得人應於每年終後合併申報綜合所得稅。四、本案經報奉
行政院六十八年十一月八日台六十八財第一一二○四號函准予備查在案。」，「中科
院給付非軍職人員「科技品位加給」暨「技術津貼」之所得稅徵免原則，仍請依本部
六十八年十一月三十日台財稅第三八五○一號函辦理。」分別為所得稅法第四條第八
款所規定及財政部六十八年十一月三十日台財稅第三八五○一號函、八十四年八月十
四日台財稅第八四一六四一四一八號函釋在案。次按「中科院給付非軍職人員之科技
品位加給暨技術津貼，免扣繳所得稅一案，與現行法令規定不合，奉示：本案應依法
課徵所得稅；至追課以往年度所得部分，請洽商財政部妥為處理．．．。」亦為行政
院秘書長八十四年十月十七日台八十四財第三七○○七號函釋在案。二、經查中科院
之預算雖分別依計畫編列人事費支應其員工之各項給與，但實際上領受「科技品位加
給」或「技術津貼」之非軍職人員，無論配屬之單位或參與不同計畫，悉依該院所訂
「科技人員品位加給支給標準表」、「技術員薪給標準表」之等級，每月按職級定額
領取「科技品位加給」或「技術津貼」。該院與其聘僱人員之約定事項亦載明所指薪
給，除實物代金及眷補費外，包括全部給與，是以該院非軍職人員所領受之「科技品
位加給」或「技術津貼」，核屬其因提供勞務所取得之報酬，另再審被告於八十二年
間曾派員前往該院現場瞭解結果，該院支付非軍職人員之「科技品位加給」及「技術
津貼」係採按月給付方式，是依前揭法條及函釋規定，原核定以系爭薪資所得（研究
補助費或品位加給）四七五、三四四元，併課當年度綜合所得額，核定應補稅額四四
、三六七元，要無不合，請予維持。又本件原核定發單補徵稅款，並未逾前揭稅捐稽
徵法第二十一條所定核課期間，再審原告所稱基於信賴利益不宜追溯補徵等節，殊無
足採。三、至再審原告主張各節，前經鈞院詳為審酌論駁在案，並無適用法規錯誤之
情形，再審原告仍執前詞反覆訴求，殊難謂為有理由。又其以原判決「適用法規錯誤
」之理由，提起再審之訴，亦僅為再審原告對法律見解之歧異，要難符合修正前行政
訴訟法第二十八條第一款規定之要件，是所訴核不足採。綜上，請求駁回再審之訴等
語。
　　理  由
按行政訴訟當事人對本院之判決提起再審之訴，必須具有行政訴訟法第二百七十三條
第一項所列各款情形之一者，或該條第二項之情形始得為之，而該條第一項第一款所
謂適用法規顯有錯誤者，係指原判決所適用之法規與該案應適用之現行法規相違背或
與解釋判例有所牴觸者而言，至於法律上見解之歧異，再審原告對之縱有爭執，要難
謂為適用法規顯有錯誤，而據為再審之理由；又該條第一項第九款（相當於修正前行
政訴訟法第二十八條第七款）所謂為判決基礎之證物係偽造或變造者，係指該證物經
採為判決基礎，且經宣告有罪判決確定為限。原判決以：『按「左列各種所得，免納
所得稅：一、．．．八、中華民國政府或外國政府，國際機構、教育、文化、科學研
究機關、團體，或其他公私組織，為勵進修、研究或參加科學或職業訓練而給與之
學金及研究、考察補助費等。但受領之學金或補助費，如係為授與人提供勞務所
取得之報酬，不適用之。」「個人之綜合所得總額，以其全年左列各類所得合併計算
之．．．第三類：薪資所得：凡公、教、軍、警、公私事業職工薪資及提供勞務者之
所得，一、薪資所得之計算，以在職務上或工作上取得之各種薪資收入為所得額。二
、前項薪資包括：薪金、俸給、工資、津貼、歲費、金、紅利、各種補助費及按月
或按年分期給付之退休金或養老金。．．．」分別為所得稅法第四條第八款及第十四
條第一項第三類所明定。次按「一、凡依職級按月定額發給者，應屬各該研究人員之
薪資所得，應於給付時應依法辦理扣繳，所得人並應於年度結算申報時合併申報課稅
。二、如係按研究計劃個案給付、並非通案按職級按月給付者，則為研究補助費，依
法可免納所得稅。三、如屬第一種情形，中科院以往未依法扣繳，所得人以往年度亦
未申報納稅者，應即請中科院轉知各所得人自行向稽徵機關補報並補繳應納稅款，可
免予處罰，自六十九年一月起，中科院應於給付時依法扣繳，所得人應於每年終後合
併申報綜合所得稅。四、本案經報奉行政院六十八年十一月八日台六十八財第一一二
○四號函准予備查在案。」亦為財政部六十八年十一月三十日台財稅第三八五○一號
函釋在案。又「中科院給付非軍職人員之科技品位加給暨技術津貼，免扣繳所得稅一
案，與現行法令規定不合，奉示：本案應依法課徵所得稅；至追課以往年度所得部分
，請洽商財政部妥為處理．．．」復經行政院秘書長八十四年十月十七日台八十四財
三七○○七號函釋在案。本件原告（即再審原告，下同）八十二年度綜合所得稅結算
申報，被告（即再審被告，下同）初查，以其漏報取自中科院薪資所得計四七五、三
四四元，乃核定補徵稅額四四、三六七元。原告不服，就取得中科院薪資所得部分，
申經復查結果，未准變更，乃循序提起行政訴訟，主張：(一)於申報所得稅時，即依當
年度扣繳憑單誠實申報，而今中科院復掣發扣繳憑單，被告怠於事實之認定，而以扣
繳憑單之掣發與否為課稅之認定標準，且在認定標準未明確前，追溯補徵系爭所得之
綜合所得稅，實有悖依法課稅原則。(二)、系爭所得係研究補助費，依行為時所得稅法
第四條第八款規定，應屬免稅所得，稽徵機關人員逐年審核中科院相關之會計資料，
對系爭金額未予扣繳，均未予置喙，顯證同意中科院對該所得性質認定為研究補助費
範圍，稽徵機關於經過數年後始為應稅主張，有違信賴保護原則。(三)、財政部既係於
八十二年七月間重行解釋原告受領之科技品位加給及技術津貼，非所得稅法第四條第
八款所列之免稅所得，行政院亦於八十四年函釋，則其徵稅行為亦應自八十四年度起
開徵，要無任意追溯適用之理由云云。查系爭薪資所得四七五、三四四元，係中科院
給付之品位加給，而中科院之預算雖分別依計畫編列人事費支應員工之各項給與，然
實際上領受科技品位加給或技術津貼之非軍職人員，無論配屬之單位或參與不同計畫
，悉依該院所訂「科技人員品位加給支給標準表」、「技術員薪給標準表」之等級，
每月按級定額領取科技品位加給或技術津貼。中科院聘僱人員之約定事項亦載明薪給
除實物代金及眷補費外，包括全部給與，且財政部臺灣省北區國稅局曾於八十二年間
派員前往中科院查閱資料無誤，該院支付非軍職人員之科技品位加給及技術津貼係按
月給付方式，並非按研究計畫個案給付，中科院本年度開具之扣繳憑單亦全數列為薪
資所得。又依行為時所得稅法第七條第四項「本法稱納稅義務人，係指依本法規定，
應申報或報繳稅捐之人。」及第二條第一項「凡有中華民國來源所得之個人，應就其
中華民國來源之所得，依本法規定，課徵綜合所得稅。」之規定，原告既有非屬該法
第四條規定之免稅所得，自應依法報繳綜合所得稅。又中科院八十一年十一月三日
訓誠字第一六八七三號函致財政部臺灣省北區國稅局，說明該院各類薪資扣繳所得稅
狀況，略以該院於年度開始即訂有各項研究計畫，並按照研究計畫逐月實施。各項研
究計畫除一般經費外，為獎勵科技人員竭盡心智參與研發工作，另編列研發人員研究
補助費及技術津貼。為便利作業，研發人員研究補助費係採按月發放方式，再經由成
本歸戶手續，回歸計畫預算內（如研究補助費採個案給付，必將增加人力及作業之負
擔，不符經濟效益）等語。足見中科院給付非軍職員工之品位加給及技術津貼，屬經
常性給與，且依職級按月定額支給，為提供勞務所取得之報酬，依首揭行為時所得稅
法第四條第八款但書及第十四條第一項第三類之規定，核非免稅之薪資所得，應無所
稱「信賴保護」原則或誠信原則之適用，亦無被告默示同意免稅可言，原告自應按其
取得之薪資所得申報納稅，其未依規定申請，被告予以併課，與依法行政或不溯及既
往原則無違（參照本院八十六年度判字第七五號、第四四八號及第六一九號判決）。
且按現行所得稅法對此相關之規定條文，係於民國五十二年制訂迄今，對系爭「品位
加給」及「技術津貼」應依法課徵所得稅之規定並未修正，被告依所得稅法規定補徵
八十二年度綜合所得稅，依法並無不合。亦無原告所謂新、舊法適用疑義之問題。另
納稅義務人如有所得稅法第十四條第一項各類之所得，即應依同法第七十一條規定申
報納稅，而所得稅法第九十五條之規定，僅係為加強課稅資料之正確性，授予稽徵機
關調查及督促扣繳義務人對於扣繳報告之確實，是尚不因稽徵機關未為調查或督促扣
繳義務人，即認納稅義務人就其取得之所得不負申報納稅之義務。至所得稅法第八十
九條第二項，乃就扣繳義務人未履行扣繳責任，而有行蹤不明或其他情事，致無從追
究之情形，所為之特別規定，並未排除扣繳義務人短扣稅款時，稽徵機關得逕向納稅
義務人徵收短扣稅款之職權，尤其並未排除納稅義務人之納稅義務。原告主張，被告
未向本件扣繳義務人要求賠繳之前，不得向原告徵收漏繳稅款，原告且因而免稅云云
，並無理由。原告所訴各節，核不足採。從而被告所為原處分（復查決定）於法尚無
違誤，一再訴願決定遞予維持，亦無不合。原告起訴意旨，難謂有理由，應予駁回。
又本件事證已極明確，原告請求行言詞辯論，並命中科院參加訴訟，本院認無必要，
併予明。』為由，乃依修正前行政訴訟法第二十六條後段，判決駁回再審原告在前
訴訟程序之訴。核其所適用之法規與該案應適用之現行法規並無違背，與解釋判例，
亦無牴觸，並無所謂適用法規顯有錯誤之情形；再審原告以前揭事實欄所載理由，主
張原判決適用法規顯有錯誤，核屬法律上見解之歧異；再審原告猶執詞主張本件應有
信賴保護原則之適用，係對原判決認本件無該原則適用之法律見解及事實認定為爭執
，揆諸首揭說明，自不得據以提起再審之訴。次查，憲法第一百六十六條、第一百六
十七條及增修條文第十條係規定科學之發明與創造之獎勵及古蹟文物之保護、於學術
或技術有發明者之獎勵與補助等，與憲法第十九條規定人民有依法律納稅之義務，兩
者併行不悖。前者，要求政府依國民經濟進展之情形，隨時提高教育科學藝術工作者
之待遇、獎勵或補助發明者；但並不因此免除該類人員依法納稅之義務。故除法律明
定得免納稅義務者外，稅捐單位對之課徵各類稅款，無違憲法第十五條、第二十二條
、第二十三條、第一百六十六條、第一百六十七條、增修第十條規定或比例原則。是
中科院不論依何法源設立，其所屬人員除非法律明定免徵所得稅外，自不得解免其納
稅之義務。財政部七十九年、八十三年及八十七年編印之所得稅法令彙編未將財政部
六十八年十一月三十日台財稅第三八五○一號函及行政院台八十四財第三七○○七號
函編入，依該部七十九年十月十八日台財稅第000000000號、八十三年八月
三十一日台財稅第000000000號、八十七年九月二十一日台財稅第八七一九
六五三六六號函，非經重行核定固不再援用。唯解釋函未編入彙編之原因不一，並非
即認該解釋函與稅法規定相違，稅捐稽徵機關本於稅法規定本旨解釋法條，其結論如
與未經編入彙編之解釋函相同，亦難謂為違法。原處分及一再訴願決定贅引上開二函
釋，縱有未洽，惟依前開稅法，系爭所得既非免稅所得，依法應予核課，結論相同，
仍應予維持。再查，所得稅法第四條第八款立法意旨，固在獎勵研究等，但仍須合於
該款規定要件者，始能獲免稅獎勵，尚非所有獎學金或補助費均得免稅。中科院發給
員工之薪資雖分本薪與科技品位加給、技術津貼二部分，但無論其給付名目為何，既
均非免稅所得，自應全數納稅。另上開所得稅法規定一直未變更，且財政部（六十八
）台財稅第三八五○一號函明白指出，凡依職級按月定額發給者，應屬研究人員之薪
資所得，所得人應申報課稅，並未就系爭依職級按月定額發給之所得為應予免稅之承
諾。稅捐稽機關未於中科院成立時，立即查明該院非軍職人員之品位加給、技術津貼
得否免稅，其領取者有否申報納稅，僅係稅捐機關有無失職問題，尚難據此認定再審
被告同意系爭所得為免稅所得，更非修正前訴願法第二條、第九條第二項所指視同行
政處分。桃園縣稅捐稽徵處大溪分處八十年四月八日函係回復檢舉人之檢舉，並非對
納稅義務人為免稅之處分。再審被告八十二年四月十五日北區國稅三字第八二○○七
三○七號函僅係再審被告對財政部之建議函，並非對外發布之有效函釋，縱再審原告
因故不知悉前開法律或前開函示意旨，仍不能免其納稅義務。行政院、財政部就中科
院非軍職人員所領品位加給及技術津貼等函釋，均係對該類所得是否合於所得稅法第
四條第八款免稅條件為解釋，亦即對條文文義為闡明，性質上為解釋函，應自法規生
效之日起有其適用，且上開函釋並非就稅法未規定事項另作補充規定。稅法對何種所
得應課稅，何種所得可免稅，既已有規定，再審被告自無待財政部就特定人之特定所
得再為函釋，始得課徵。再審被告所為補稅處分，尚無違反稅捐稽徵法第一條之一規
定或依法課稅原則。而有無扣繳憑單，中科院補發之扣繳憑單是否有權人所核發，於
再審原告之納稅義務並無影響。原判決並非以扣繳憑單為判決基礎，且再審原告所指
經偽造、變造之扣繳憑單，亦未經刑事判決宣告有罪確定，自不得執為再審理由。再
審原告未申報系爭所得，縱無故意或過失，亦僅得免予處罰，仍應補納短納之所得稅
。另稅捐稽徵法第四十八條之三之從新從輕原則，係納稅義務人違反該法之規定應受
裁罰時，適用最有利於納稅義務人之規定，與本件納稅義務人應繳納及補徵之稅捐無
涉，且所得稅法第四條第八款、第十四條第一項第三類規定，並未因修正而變更，自
無稅捐稽徵法第四十八條之三規定之新舊法適用問題。至品位加給、技術津貼應否併
入退休金？已退休、去世人員如何追繳所得稅？可否請求補發退休金差額均係另案問
題，非本件所得審究。再者，課稅與否應由稽徵機關依法認定，非可由事業團體或機
關自行認定，再審原告主張系爭所得業經發放單位認定為免稅云云，應屬誤解。綜上
所述，再審原告主張各節均無可採，再審被告依前開規定補徵再審原告漏繳稅款，一
再訴願決定，遞予維持，俱無違誤。原判決因而駁回再審原告前訴訟程序之訴，無適
用法規顯有錯誤或為判決基礎之證物係經偽造或變造之情形，從而再審原告主張原判
決有行政訴訟法第二百七十三條第一項第一款、第九款（相當於修正前行政訴訟法第
二十八條第一款、第七款）之再審事由提起本件再審之訴，揆諸首揭說明，殊難認有
再審理由，應予駁回。本件事證已臻明確，已無行言詞辯論及命中科院參加訴訟之必
要，併此明。
據上論結，本件再審之訴為無理由，爰依行政訴訟法施行法第二條、第三條、行政訴
訟法第二百七十八條第二項、第九十八條第三項前段，判決如主文。
中　　華　　民　　國　　九十一　　　年　　　七　　　　月　　　八　　　　日
                    最 高 行 政 法 院  第 三 庭
                                審 判 長 法  官　　　葉　振　權
                                         法  官      姜  仁  脩
                                         法  官　　　吳　錦　龍
                                         法  官　　　劉　鑫　楨
                                         法  官　　　吳　明　鴻
右  正  本  證  明  與  原  本  無  異
　　　　　　　　　　　　　　　　　　　　 法院書記官　陳  盛  信
中　　華　　民　　國　　九十一　　　年　　　七　　　　月　　　八　　　　日
